【裁判字號】    95,交易緝,1
【裁判日期】    951227
【裁判案由】    過失傷害
【裁判全文】
臺灣雲林地方法院刑事判決             95年度交易緝字第1號
公  訴  人  臺灣雲林地方法院檢察署檢察官
被      告  丁○○
                    （現羈押於臺灣雲林看守所）
上列被告因過失致死案件，經檢察官提起公訴（93年度偵字第
1461號），本院判決如下：
    主      文
丁○○因過失致人於死，處有期徒刑玖月。
    事      實
一、丁○○並無駕駛執照，於民國93年3 月6 日下午6 時40分許
    ，騎乘其妻廖敏惠所有，車牌號碼NVB －490 號重型機車，
    沿雲林縣西螺鎮○○里○○○ 號○路由西往東方向行駛，途經
    雲林縣西螺鎮公館里9 號前，原應注意車輛行駛時之車前狀
    況，隨時採取必要之安全措施，而依當時雨天、夜間有照明
    光線、柏油路面濕潤突出不平、有障礙物，並無不能注意之
    情事，竟疏未注意及此，適有甲○同向步行在前，遭丁○○
    自後方追撞，致甲○當場倒地，受有頭部外傷併腦出血、左
    手肘裂傷7 公分等傷害，並於93年12月24日凌晨2 時30分許
    死亡。
二、案經乙○○訴由雲林縣警察局西螺分局報告臺灣雲林地方法
    院檢察署檢察官偵查起訴。
    理      由
甲、程序部分
一、按被告以外之人於審判外之言詞或書面陳述，除法律有規定
    者外，不得作為證據；又其於審判外之陳述，雖不符前4 條
    之規定，而經當事人於審判程式同意作為證據，法院審酌該
    言詞陳述或書面陳述作成時之情況，認為適當者，亦得為證
    據，刑事訴訟法第159 條第1 項、第159 條之5 第1 項定有
    明文。
二、就告訴人乙○○於93年3 月10日之警詢筆錄、93年4 月9 日
    之檢察官訊問筆錄，均為被告以外之人於審判外之言詞陳述
    ，本不得作為證據，惟經被告於本院準備程序時就此部分同
    意作為證據，本院審酌前開言詞陳述作成之情況，認為適當
    ，得作為證據。
乙、實體部分
一、訊據被告丁○○固坦承未考取駕駛執照，於當日騎乘車號
    NVB －490 號重型機車自後方追撞死者甲○之事實，惟矢口
    否認有何上開犯行，辯稱：(一)其當時行車速度很慢，也有遵
    守交通規則，並注意車前狀況。(二)死者甲○遭撞擊後幾天人
    還好好的，可以吃飯、吃檳榔，事隔9 個月才死亡，其過失
    與死者甲○之死亡並無因果關係云云。經查：
    (一)上開事實，業據告訴人乙○○於警詢及檢察官訊問中指述
      明確，並有車籍查詢重型機車車籍1 紙、道路交通事故調
      查報告表1 份、現場圖1 紙、現場照片6 紙、公路監理電
      子閘門證號查詢汽車駕駛人、機車駕駛人各1 紙在卷可稽
      。
    (二)被告未注意車前狀況並隨時採取必要之安全措施為有過失
      。
      1.按汽車行駛時，駕駛人應注意車前狀況，並隨時採取必
        要之安全措施，道路交通安全規則第94條第3 項訂有明
        文。
      2.被告右眼看不見，左眼看不清楚之事實，業據其於本院
        審理中供述明確，核與國立臺灣大學醫學院附設醫院雲
        林分院93年7 月1 日雲醫診字第3459號診斷證明書記載
        被告目前矯正視力右眼無光覺，左眼0.9 等情（93 年
        度交易字第59號卷第38頁）相符，其未考取駕駛執照復
        如前述，顯見其未經習得相關交通規則及駕駛技巧，不
        具有基本駕駛能力，又當時係已入夜之雨天、並該柏油
        路面有障礙物、濕潤突出不平，縱合格考取駕駛執照，
        身體健康之常人亦需十分小心謹慎始得安全駕駛；其竟
        不顧己身僅能以模糊不清之左眼視物，並欠缺駕駛能力
        ，且天候、路況均惡劣之情況，仍罔顧行路人安全，執
        意上路，終因雨勢大、視線不佳，未看見死者甲○而自
        後追撞，是其未注意車前狀況並隨時採取必要之安全措
        施，堪以認定，自有過失。
    (三)被告前開過失行為與死者甲○之死亡有因果關係存在。
      1.查被告於93年3 月6 日下午6 時40分許，因過失自後追
        撞死者甲○，致死者甲○當場倒地，受有頭部外傷併腦
        出血、左手肘裂傷7 公分等傷害，隨即送至慈愛綜合醫
        院（下稱慈愛醫院）住院至93年4 月19日，同日轉至行
        政院衛生署彰化醫院（下稱彰化醫院）住院醫治直至93
        年8 月2 日止，再於同日轉至蔡醫院住院至93年9 月30
        日、93年10月4 日至93年12月24日凌晨2 時30分許因腦
        血管病變約9 個月導致呼吸衰竭約7 個月而死亡之事實
        ，有慈愛醫院甲○病歷影本1 份、彰化醫院甲○病歷影
        本1 份、慈愛醫院診斷證明書影本2 紙、慈愛醫院住院
        醫療費用證明書影本2 紙、彰化醫院住院收據影本2紙
        、彰化醫院全民健保身份就醫醫療費用證明書影本1紙
        、蔡醫院診斷證明書影本2 紙、死亡證明書1 紙在卷可
        稽，顯見死者甲○自93年3 月6 日車禍發生後，即幾連
        續住院（中間僅3 日未住院）直至其因腦血管病變導致
        呼吸衰竭而於9月餘後之93年12月24日死亡。
      2.本院徵詢過被告與公訴人意見後，職權函詢蔡醫院鑑定
        因果關係部分，蔡醫院以95年11月14日以蔡醫字第
        95111401號函覆稱：「(1)死亡之原因有近因及遠因，此
        病人死亡近因為呼吸衰竭、肺炎，而呼吸衰竭之遠因為
        腦內血管病變（腦出血）。(2)而慈愛醫院93年6 月15日
        之覆文已指明車禍後腦出血。(3)病人來本院時有糖尿病
        、褥瘡發炎，有消化道出血，各種衰弱、發炎因素都會
        造成肺炎加速呼吸衰竭惡化死亡。」
      3.承上，死者甲○因被告過失行為之車禍，致其受有腦內
        血管病變（腦出血），導致呼吸衰竭而死亡，雖被告過
        失行為與死者甲○死亡時間時隔9 月餘，惟死者甲○自
        車禍後幾連續住院，並慈愛醫院、彰化醫院及蔡醫院均
        提及死者甲○腦出血（同上交易卷第21頁）、顱內出血
        （同上交易卷第42頁）、腦血管病變昏迷（本院卷第41
        、42頁），是被告過失行為與死者甲○之死亡有相當因
        果關係存在，亦可認定。
    (四)綜上，被告前開未注意車前狀況並隨時採取必要之安全措
      施之過失行為，導致死者甲○死亡之犯行，事證明確，堪
      以認定，應依法論科。
二、(一)行為後法律有變更者，適用行為時之法律。但行為後之法
      律有利於行為人者，適用最有利於行為人之法律，現行刑
      法第2 條第1 項定有明文。查刑法業於94年1 月7 日修正
      ，於94年2 月2 日公布，並於被告行為後之95年7 月1 日
      施行。是本件被告行為後，法律已有變更。按現行刑法第
      2 條第1項 之規定，係規範行為後法律變更所生新舊法律
      比較適用之準據法，於新刑法施行後，應適用新刑法第2
      條第1 項之規定，為「從舊從輕」之比較，最高法院95年
      第8 次刑事庭會議決議意旨可資參照，本案關於新舊法比
      較詳如附表所示，修正前刑法之規定並無不利於被告，而
      應予適用，核先敘明。
    (二)核被告丁○○所為，係犯刑法第276 條第1 項過失致死罪
      。
    (三)其無駕駛執照而騎乘機車，因而致死者甲○死亡，應依道
      路交通管理處罰條例第86條第1 項加重其刑。
    (四)爰審酌被告視力欠佳，且未領有駕駛執照，無駕駛能力，
      竟罔顧行路人之生命身體安全，執意上路，並因一時疏失
      ，釀成人命，及犯後未依傳拘到庭，有意逃避刑責，至今
      尚未與死者家屬達成調解，亦未賠償分文，其家境清寒、
      育有子女2 人，其妻復因車禍受傷，僅由其以雜工維持全
      家生計，並罹患第二型糖尿病控制不良症及精神分裂症，
      有證明申請書、慈愛醫院診斷證明書各1 紙（同上交易卷
      第13、14頁）附卷等一切情狀，量處如主文所示之刑。
三、據上論斷，應依刑事訴訟法第299 條第1 項前段，道路交通
    管理處罰條例第86條第1 項，刑法第2 條第1 項前段、第
    276 條第1 項，罰金罰鍰提高標準條例第1 條前段，判決如
    主文。
本案經檢察官丙○○到庭執行職務
中    華    民    國    95    年    12    月    27    日
                  刑事第二庭審判長法  官  林  輝  煌
                                  法  官  柯  志  民
                                  法  官  李  貞  瑩
以上正本證明與原本無異。
如不服本判決，應於判決送達後10日內，向本院提出上訴狀。（
須附繕本）
                                  書記官  孫  秀  桃
中    華    民    國    95    年    12    月    27    日
附錄本案論罪科刑法條全文
中華民國刑法第276條（過失致死罪）
因過失致人於死者，處2 年以下有期徒刑、拘役或2,000 元以下
罰金。
從事業務之人，因業務上之過失犯前項之罪者，處 5 年以下有期
徒刑或拘役，得併科 3,000元以下罰金。
附表
┌────────┬────────┬────────┬────────┐
│法        條    │修正前規定      │修正後規定      │新舊法之適用    │
├────────┼────────┼────────┼────────┤
│刑法第276 條第1 │罰金罰鍰提高標準│刑法施行法第1 條│(一)適用舊法。    │
│項法定刑關於罰金│條例第1 條前段規│之1 規定：「中華│(二)本件被告所犯刑│
│部分：罰金罰鍰提│定：「依法律應處│民國94年01月07日│法第276 條第1 項│
│高標準條例第1 條│罰金、罰鍰者，就│刑法修正施行後，│之罪法定刑有罰金│
│前段、現行法規所│其原定數額得提高│刑法分則編未修正│刑（銀元2,000 元│
│定貨幣單位折算新│為2 倍至10倍。」│之條文定有罰金者│以下），且為刑法│
│臺幣條例第2 條、│現行法規所定貨幣│，自94年01月07日│分則編未修正之條│
│刑法第33條第5 款│單位折算新臺幣條│刑法修正施行後，│文而定有罰金刑者│
│                │例第2 條規定：「│就其所定數額提高│，於刑法施行法第│
│                │現行法規所定金額│為30倍，但72年06│1 條之1 修正增訂│
│                │之貨幣單位為圓、│月26日到94年01月│前，其貨幣單位為│
│                │銀元或元者，以新│07日新增或修正之│銀元，是被告所犯│
│                │臺幣元之3 倍折算│條文，就其所定數│刑法第276 條第1 │
│                │之。」          │額提高為3 倍。」│項之罪罰金刑之提│
│                │刑法第33條第5 款│刑法第33條第5 款│高標準，於適用罰│
│                │規定：「罰金：1 │規定：「罰金：新│金罰鍰提高標準條│
│                │元以上。」      │臺幣1,000 元以上│例第1 條前段及現│
│                │                │，以百元計算之。│行法規所定貨幣單│
│                │                │」              │位折算新臺幣條例│
│                │                │                │第2 條規定換算為│
│                │                │                │新臺幣時，法定刑│
│                │                │                │罰金部分，應為罰│
│                │                │                │金新臺幣60,000元│
│                │                │                │以下（乘以10，再│
│                │                │                │乘以3） 。如適用│
│                │                │                │刑法施行法第1 條│
│                │                │                │之1 規定提高30倍│
│                │                │                │，則為罰金新臺幣│
│                │                │                │60,000元以下（乘│
│                │                │                │以30），故關於法│
│                │                │                │定刑為罰金部分之│
│                │                │                │提高標準，新法非│
│                │                │                │較有利於被告，本│
│                │                │                │案關於刑法第276 │
│                │                │                │條第1 項之罪法定│
│                │                │                │刑罰金提高標準部│
│                │                │                │分，應依刑法第2 │
│                │                │                │條第1 項前段規定│
│                │                │                │，適用行為時之法│
│                │                │                │律即罰金罰鍰提高│
│                │                │                │標準條例第1 條前│
│                │                │                │段及現行法規所定│
│                │                │                │貨幣單位折算新臺│
│                │                │                │幣條例第2 條之規│
│                │                │                │定。            │
│                │                │                │(三)法定刑罰金部分│
│                │                │                │，依修正前刑法第│
│                │                │                │33條第5 款規定，│
│                │                │                │及罰金罰鍰提高標│
│                │                │                │準條例第1 條前段│
│                │                │                │提高後，再依現行│
│                │                │                │法規所定貨幣單位│
│                │                │                │折算新臺幣條例第│
│                │                │                │2 條換算為新臺幣│
│                │                │                │時，為新臺幣6元 │
│                │                │                │以上至30元以上，│
│                │                │                │依修正後刑法第33│
│                │                │                │條第5 款規定，為│
│                │                │                │新臺幣1,000 元以│
│                │                │                │上，修正後刑法第│
│                │                │                │33條第5 款規定非│
│                │                │                │較有利於被告，依│
│                │                │                │刑法第2 條第1項 │
│                │                │                │前段規定，應適用│
│                │                │                │修正前刑法第33  │
│                │                │                │條第5 款規定。  │
└────────┴────────┴────────┴────────┘


司法院資訊處製作；財團法人民間司法改革基金會備份。
